臺灣臺東地方法院民事裁定
111年度家聲字第50號
聲  請  人  林阿福  
代  理  人  許仁豪律師(法扶律師)
相  對  人  林程鋼    住花蓮縣○○鄉○里村○○路○○巷0                        ○0號
上列當事人間請求給付扶養費事件，本院裁定如下：
    主  文
聲請駁回。
程序費用新臺幣壹仟元由聲請人負擔。
　　理  由
一、聲請意旨略以：聲請人於民國82年3月5日與訴外人陳金蘭結
    婚，並育有林文龍、林文寶(上二人另案調解成立)及相對人
    林程鋼，嗣二人於100年10月18日協議離婚。前此，陳金蘭
    於96年間攜三名子女返回花蓮娘家居住，嗣聲請人於97年間
    遭逢車禍事故，頭部及脊椎受創，引發中風造成身體右側偏
    癱，僅左側肢體部分功能，經鑑別屬第七類神經、肌肉、骨
    骼之移動相關構造及其功能之肢體重度障礙者，身體四肢僵
    硬無力，難以自行坐起及行走，出入均使用輪椅，需他人協
    助，已無工作能力，仰賴低收入戶殘障補助維生，屬不能以
    自己之財力維持生活者。聲請人本欲向主管機關申請低收補
    助，卻因有子女可履行對聲請人之扶養義務，無法順利通過
    審核，相對人為聲請人之子，對聲請人負有扶養義務，卻未
    給付扶養費，爰以行政院主計總處家庭收支調查所統計臺東
    縣地區109年平均每人月消費支出新臺幣（下同）18,825元
    為據，請求相對人按月給付聲請人扶養費。並聲明：相對人
    應自裁定確定之日起至聲請人死亡之日止，按月於每月5日
    前給付聲請人扶養費6,275元。如有一期遲延給付，其後五
    期視為亦已到期。
二、相對人則以：自有記憶以來，聲請人瘋狂酗酒、對母親陳金
    蘭實施家暴，甚至沒有養過三名子女，後來陳金蘭受不了聲
    請人這樣，帶三名子女到花蓮生活，那時其約四歲，到花蓮
    後就沒有與聲請人聯絡。國小二年級時，聲請人與陳金蘭 
    離婚，離婚後跟聲請人再無聯絡，這段期間都是陳金蘭帶著
    其與二哥林文寶投靠親戚，聲請人從未聞問，現突然要求給
    付扶養費，其認無扶養義務，因聲請人從未盡到對於相對人
    之扶養義務，且情節重大，請求免除對於聲請人之扶養義務
    等語置辯。
三、按直系血親相互間互負扶養之義務，民法第1114條第1款定
    有明文。次按受扶養權利者有下列情形之一，由負扶養義務
    者負擔扶養義務顯失公平，負扶養義務者得請求法院減輕其
    扶養義務：㈠對負扶養義務者、其配偶或直系血親故意為虐
    待、重大侮辱或其他身體、精神上之不法侵害行為；㈡對負
    扶養義務者無正當理由未盡扶養義務；受扶養權利者對負扶
    養義務者有前項各款行為之一，且情節重大者，法院得免除
    其扶養義務，民法第1118條之1第1項、第2項亦有明定。
四、經查：
  ㈠聲請人主張相對人為其子女，其於97年間遭逢車禍事故，頭
    部及脊椎受創，引發中風造成身體右側偏癱，僅餘左側肢體
    部分功能，經鑑別屬第七類神經、肌肉、骨骼之移動相關構
    造及其功能之肢體重度障礙者，身體四肢僵硬無力，難以自
    行坐起及行走，出入均使用輪椅，需他人協助，已無工作能
    力，仰賴中低收入戶殘障補助維生，屬不能以自己之財力維
    持生活者等情，業據提出兩造戶籍謄本及中華民國身心障礙
    證明影本為證（見本院卷第7至10頁），且為相對人所不爭
    執，堪以認定。
　㈡經本院職權調取聲請人財產所得明細資料，其108及109年給
    付總額均為零、110年給付總額(其他所得)60,000元，財產
    總額均為零等情，有聲請人之稅務電子閘門財產所得調件明
    細表附卷可稽（見本院卷第35至41頁）；另經向臺東縣政府
    函查聲請人之個人福利資源歸戶資料，聲請人中低收身障生
    活補助核定期間自111年6月起至同年12月止，發放金額為每
    月5,065元，有臺東縣政府111年6月17日府社救字第1110128
    683號函所附個人福利資源歸戶查詢存卷可參（見本院卷第5
    5至58頁），堪認聲請人確已無工作謀生能力，且名下財產
    亦不足以維持生活。
  ㈢聲請人為相對人之父親，無收入，亦無足以維持自己生活之
    財產，相對人依法固負有扶養照護聲請人之義務，然相對人
    辯稱自有記憶以來，聲請人瘋狂酗酒、對其母陳金蘭實施家
    庭暴力，甚至沒有養育子女，嗣陳金蘭不堪忍受，攜子女至
    花蓮生活，斯時相對人年僅四歲，至花蓮後就沒有與聲請人
    聯絡，嗣聲請人與陳金蘭離婚，此後再無聯絡，該期間都是
    陳金蘭帶著其與胞兄林文寶投靠親戚，聲請人從未聞問，遑
    論負擔相對人之扶養費等語，為聲請人所不爭執。是相對人
    抗辯聲請人自其幼年時即完全未盡人父之責，無正當理由未
    盡扶養義務，應可採信。
  ㈣本件相對人自幼年時即未受聲請人妥善照顧，聲請人從未負
    起身為人父應盡之扶養義務，時至今日，縱父子至親，亦形
    同陌路，其情節自不得謂非重大。從而，相對人抗辯得依民
    法第1118條之1第2項規定，免除其扶養聲請人之義務，洵屬
    有據。
五、綜上所述，聲請人無正當理由對相對人未盡扶養義務，且情
    節重大，堪以認定。是聲請人請求相對人應按月給付其扶養
    費，為無理由，應予駁回。
六、依家事事件法第97條，非訟事件法第21條第2項，民事訴訟
    法第78條，裁定如主文。
中　　華　　民　　國　　111 　年　　10　　月　　17　　日
                  家事法庭  法  官　康文毅
以上正本係照原本作成。
如不服本裁定，應於裁定送達後10日內，向本院提出抗告狀（附
具繕本），並應繳納抗告費新臺幣1,000元。
中　　華　　民　　國　　111 　年　　10　　月　　17　　日
                            書記官　高竹瑩